臺中高等行政法院判決
　　　　　　　　　　　　　　　　　　 96年度簡字第00012號
　　　　　　　　　　　　　　　.
原　　　告　甲○○
被　　　告　財政部臺灣省中區國稅局
代　表　人　乙○○
訴訟代理人　丙○○
上列當事人間因綜合所得稅事件，原告不服財政部中華民國95年
11月23日台財訴字第09500543120號訴願決定，提起行政訴訟，
本院判決如下︰
　　主  文
原告之訴駁回。
訴訟費用由原告負擔。
　　事  實
一、事實概要：緣原告93年度綜合所得稅結算申報，原列報租賃
    所得新臺幣（下同）129,960 元，經被告機關所屬彰化縣分
    局核定270,753元，歸課綜合所得總額1,029,409元，補徵應
    納稅額12,294元。原告不服，申請復查，未獲變更，提起訴
    願亦遭駁回，遂提起本件行政訴訟。
二、兩造聲明：
    (一)原告聲明求判決：
      1.原處分（即復查決定）及訴願決定均撤銷。
      2.訴訟費用由被告負擔。
　　(二)被告聲明求為判決：駁回原告之訴。
三、兩造之爭點：
（一）、原告起訴意旨略以：景氣低迷、物價上漲，故無法收取
        高額租金云云。
（二）、被告答辯意旨略以：
　１、按「個人之綜合所得總額，以其全年左列各類所得合併計
　　　算之：第1類：……第5類：租賃所得及權利金所得：凡以
　　　財產出租之租金所得，財產出典典價經運用之所得或專利
　　　權、商標權、著作權、秘密方法及各種特許權利，供他人
　　　使用而取得之權利金所得：一、財產租賃所得及權利金所
　　　得之計算，以全年租賃收入或權利金收入，減除必要損耗
　　　及費用後之餘額為所得額……五、財產出租，其約定之租
　　　金，顯較當地一般租金為低，稽徵機關得參照當地一般租
　　　金調整計算租賃收入。…」及「本法第14條第1項第5類第
　　　4款及第5款所稱當地一般租金，由財政部各地區國稅局訂
　　　定，送財政部備查。」為所得稅法第 14條第1項第5類第5
　　　款及同法施行細則第 16條第3項所明定。又「綜合所得稅
　　　租賃所得設算核定案件，納稅義務人如有異議時，稽徵機
　　　關應實地調查鄰近房屋之租金作為核課之依據，即將設算
　　　租金與鄰近租金比較，高時改課，低時維持原核定。」亦
　　　經財政部賦稅署77年11月9日台稅一發第770665851號函釋
　　　在案。
　２、本件原告93年間將其所有彰化縣鹿港鎮○○路○段641號房
      屋出租予私立瑪郁語文短期補習班供營業使用，申報租賃
      收入228,000元，租賃所得 129,960元（詳卷第19、23 頁
　　　 ），被告機關初查以其申報租金顯較當地一般租金為低，
      乃參照當地一般租金標準設算租賃收入475,007元，減除4
      3﹪必要損耗及費用，核定租賃所得270,753元。原告不服
      ，主張被告機關核定數與實際不符，有扣繳憑單為憑云云
      ，申經被告機關復查決定略以，查原告申報系爭房屋租賃
      收入228,000元，核算平均每坪每月 155元（詳卷第3頁）
      ，原查查明鄰近房屋之租金平均每坪每月 943元（詳卷第
      18頁），原告申報之租賃收入確屬偏低，又本件設算租賃
      收入平均每坪每月 323元，亦低於鄰近房屋租金水準，遂
      予駁回復查，並經財政部訴願決定予以維持。
　３、依首揭所得稅法第 14條第1項第5類第5款規定，約定租金
　　　顯較當地一般租金為低，稽徵機關即得參照當地一般租金
　　　調整計算租賃收入。經查系爭房屋出租面積為122.60坪，
　　　申報租賃收入228,000元，換算每坪每月租金為155元，確
　　　顯較當地一般租金標準每坪每月 323元為低，又被告機關
　　　於復查時，亦經實地調查系爭房屋鄰近（彰化縣鹿港鎮○
　　　○路○段655號、8段 67號、95號）租金情形，平均每坪每
　　　月租金為943元，較系爭房屋設算租金每坪每月323元為高
　　　，此有綜合所得稅鄰近租金查報單附卷可稽，被告機關按
　　　當地一般租金標準調整增列原告租賃所得，洵無不合，是
　　　其主張均無可採。基上論結，原處分及訴願決定並無違誤
　　　，請准如答辯聲明判決等語。
　　理  由
一、按「個人之綜合所得總額，以其全年左列各類所得合併計算
    之：第1類：……第5類：租賃所得及權利金所得：凡以財產
    出租之租金所得，財產出典典價經運用之所得或專利權、商
    標權、著作權、秘密方法及各種特許權利，供他人使用而取
    得之權利金所得：一、財產租賃所得及權利金所得之計算，
    以全年租賃收入或權利金收入，減除必要損耗及費用後之餘
    額為所得額……五、財產出租，其約定之租金，顯較當地一
    般租金為低，稽徵機關得參照當地一般租金調整計算租賃收
    入。…」及「本法第14條第1項第5類第4款及第5款所稱當地
    一般租金，由財政部各地區國稅局訂定，送財政部備查。」
    為所得稅法第14條第1項第5類第5款及同法施行細則第16 條
    第3 項所明定。又「綜合所得稅租賃所得設算核定案件，納
    稅義務人如有異議時，稽徵機關應實地調查鄰近房屋之租金
    作為核課之依據，即將設算租金與鄰近租金比較，高時改課
    ，低時維持原核定。」亦經財政部賦稅署 77年11月9日台稅
    一發第 770665851號函釋在案，而上開財政部函釋之意旨，
    並不違反所得稅法第 14條第1項第5類第5款規定之意旨，自
    得予以援用。
二、本件原告93年間將其所有彰化縣鹿港鎮○○路○段641號四層
    樓房屋出租予私立瑪郁語文短期補習班供營業使用，申報租
    賃收入228,000元，租賃所得129,960元，被告機關初查以其
    申報租金顯較當地一般租金為低，乃參照當地一般租金標準
    設算租賃收入 475,007元，減除43﹪必要損耗及費用，核定
    租賃所得 270,753元。原告不服，主張原處分機關核定數與
    實際不符，有扣繳憑單為憑云云。被告機關復查決定以原告
    申報系爭房屋租賃收入228,000元，核算平均每坪每月155元
    ，依被告查得鄰近房屋之租金平均每坪每月 953元，認原告
    申報之租賃收入確屬偏低，又以本件設算租賃收入平均每坪
    每月 323元，亦低於鄰近房屋租金水準，以原處分於法並無
    不合為由，駁回原告復查申請。原告不服提起訴願，復執前
    詞以為爭執。訴願機關乃以被告按當地一般租金標準調整增
    列原告租賃所得，尚無不合，而為維持被告機關復查之決定
    。
三、按依首揭所得稅法第 14條第1項第5類第5款規定，約定租金
    顯較當地一般租金為低，稽徵機關即得參照當地一般租金調
    整計算租賃收入。查系爭房屋出租面積為122.60坪，申報租
    賃收入228,000元，換算每坪每月租金為155元。被告機關以
    鄰近之彰化縣鹿港鎮○○路 ○段655號、同路8段67號、95號
    房屋租金，平均每坪每月租金達 943元，固有綜合所得稅鄰
    近租金查報單附被告機關卷可稽。然按所得稅法第 14條第1
    項第5類第5款所規定「約定租金顯較當地一般租金為低」，
    此所謂「當地一般租金」應指地段、市況相當之房屋，而以
    此作為認定是否租金顯然較低之認定基礎。經查，本件被告
    用以比較之房屋中彰鹿路7段655號與原告上開系爭房屋相隔
    僅數間，原告亦未能舉出以該房屋作為比較對象，有何明顯
    不相當之條件，自難認被告以此作為比較原告系爭房屋約定
    租金是否顯較當地一般租金為低之認定基礎，有不合法情形
    。至被告所用以作為比較基礎之鹿港鎮○○路 ○段67號、95
    號等 2棟房屋，與原告系爭房屋相去較遠，衡諸常情，與原
    告系爭房屋之地段、市況應不相同，雖被告所屬彰化縣分局
    查報單「環境敘述」一欄就彰化縣鹿港鎮○○路○段655號房
    屋及上開該 2房屋，均稱：鄰近鹿港國中及諾貝爾書城，生
    活機能便利，然此 3棟房屋，與原告系爭房屋之所在之距離
    ，顯有不同， 被告又未能舉出該2棟房屋之租金適合作為本
    件租金比較基礎之證據，自不得以前開含混之敘述，即以此
    2 棟房屋之租金，作為本件認定原告系爭房屋約定租金是否
    顯較當地一般租金為低之認定基礎。
四、又查，彰化縣鹿港鎮○○路○段655號房屋，僅係一樓出租，
    每月租金33,000元，依此計算，每坪每月租金達 1,240元，
    則被告以原告系爭房屋之環境，亦鄰近鹿港國中及諾貝爾書
    城，生活機能便利，而將原告系爭房屋一樓部分之租金設算
    調整為 480元，二樓部分再以480元之70%計算，三樓及四樓
    部分，則以480元之50%計算，而設算原告系爭房屋每坪每月
    之租金為 323元（見原處分卷第18頁查報單），已較查得鄰
    近彰化縣鹿港鎮○○路○段655號房屋之租金為低。是本件被
    告依所得稅法第 14條第1項第5類第5款規定，設算調整原告
    該年度之租賃所得，於法尚無不合。原告僅以如事實欄之主
    張，認被告復查決定及訴願決定違法，請求均予撤銷，尚難
    認為有理由，原告之訴應予駁回。
據上論結，本件原告之訴為無理由，依行政訴訟法第 236條、第
195條第1項後段、第98條第3項前段，判決如主文。
中　　華　　民　　國　　96　　年　　2　　月　16　　日
                        第四庭法  官  沈  應  南
以上正本證明與原本無異。
如不服本判決，應於判決送達後20日內，以本訴訟事件所涉及之
法律見解具有原則性者，始得向本院提出上訴狀並表明上訴理由
，經最高行政法院許可，否則不得上訴；如於本判決宣示後送達
前提起上訴者，應於判決送達後20日內補提上訴理由書（均應依
對造人數提出繕本）。提起上訴應預繳送達用雙掛號郵票390元
（34元及5元郵票各10份)。
中　　華　　民　　國　　96　　年　　2　　月　16　　日
                              書記官  廖  倩  慧
